【裁判字號】    97,上訴,1163
【裁判日期】    970807
【裁判案由】    強盜等
【裁判全文】
臺灣高等法院高雄分院刑事判決        97年度上訴字第1163號
上  訴  人  臺灣高雄地方法院檢察署檢察官
被      告  乙○○
指定辯護人  本院公設辯護人于欣潔
上列上訴人因被告強盜等案件，不服臺灣高雄地方法院97年度訴
字第204 號中華民國97年5 月7 日第一審判決（起訴案號：臺灣
高雄地方法院檢察署96年度偵字第35379 號），提起上訴，本院
判決如下：
    主  文
上訴駁回。
    理  由
一、公訴意旨略以：乙○○意圖為自己不法之所有，於96年12月
    8 日晚間8 時某分許，侵入高雄市○○區○○路57巷1 號甲
    ○○住處，竊取甲○○所有，吊掛於甲○○住處鐵窗上之剪
    刀1 把，得手後攜至甲○○住處外，復見甲○○所有之車牌
    號碼ZEX-311 號輕型機車停放於該處，竟又萌生竊盜之犯意
    ，窺視該機車，進而持其所有之俗稱「捅子」1 支（模板工
    工具，起訴誤載為螺絲起子），蹲姿準備竊取該機車。乙○
    ○窺視時，適甲○○步至門外察看；乙○○發覺後，為求脫
    免逮捕，當場持該捅子，以尖端朝甲○○揮去，乙○○刺傷
    甲○○後旋逃離，甲○○則緊追在後。甲○○追躡中，乙○
    ○仍持螺絲起子轉身刺擊甲○○；均未刺中。甲○○嗣於高
    雄市○○區○○路47巷口制伏乙○○等語，認被告乙○○另
    涉犯刑法第329 條之準強盜罪嫌。
二、按犯罪事實應依證據認定之，無證據不得認定其犯罪事實，
    刑事訴訟法第154 條第2 項定有明文。而所謂證據，須適於
    為被告犯罪事實之證明者，始得採為斷罪資料，如未能發現
    相當證據，或證據不足以證明，自不能以推測或擬制之方法
    ，以為裁判基礎。次按認定不利於被告之事實，須依積極證
    據，茍積極之證據本身存有瑕疵而不足為不利於被告事實之
    認定，即應為有利於被告之認定，更不必有何有利之證據，
    而此用以證明犯罪事實之證據，猶須於通常一般人均不至於
    有所懷疑，堪予確信其已臻真實者，始得據以為有罪之認定
    ，倘其證明尚未達到此一程度，而有合理性之懷疑存在，致
    使無從為有罪之確信時，即應為無罪之判決。刑法準強盜罪
    ，係以竊盜或搶奪為前提，在脫免逮捕之情形，其竊盜或搶
    奪既遂者，即以強盜既遂論，如竊盜或搶奪為未遂，即以強
    盜未遂論，但竊盜或搶奪不成立時，雖有脫免逮捕而當場施
    以強暴、脅迫之情形，除可能成立他罪外，不能以準強盜罪
    論；至於實施強暴，以便脫逃，原係竊盜應以強盜論之加重
    要件行為，茲竊盜罪既不成立，則其前提要件不存在，按之
    刑法第329 條之規定，即未適合，自不能以強盜論（68年台
    上字第2772號、29年滬上字第7 號判例要旨）。
三、公訴人認被告涉有刑法第329 條準強盜之罪嫌，無非以告訴
    人甲○○於警詢、偵查之指述及原審具結證稱：發現被告時
    ，被告正趴在其機車後方之地上，機車有遭移動之痕跡，而
    剪刀就置於被告趴的地方等語（警卷第10至11頁、偵卷第13
    至14頁、原審卷第36至39頁）與現場查獲剪刀1 把（已發還
    告訴人）、現場採證照片及扣案之捅子1 枝為其論據，認被
    告涉有竊取證人甲○○所有之剪刀1 把及欲竊取其機車未遂
    犯行，遭告訴人發現後，欲圖脫免逮捕，遂當場對告訴人施
    以強暴行為之準強盜罪嫌。
四、訊據被告堅決否認有何準強盜之犯行，辯稱：伊與告訴人甲
    ○○之妻蕭麗珍有債務糾紛，因為蕭麗珍與伊是一起工作的
    同事，私下向伊借款3 萬多元未還，交代不可以讓其夫即告
    訴人甲○○知道，伊遂前往蕭麗珍住處外，等候蕭麗珍出現
    ，沒有竊取告訴人甲○○之剪刀，也沒有要偷告訴人機車之
    意等語。
五、經查：
  (一)被告與告訴人甲○○之妻蕭麗珍前為同事，蕭麗珍積欠被告
    3 萬多元未還，但蕭麗珍曾交代不可以讓其夫即告訴人知道
    ，被告為催討債務於上述時間前往蕭麗珍住處外等候蕭麗珍
    出現等情，業據被告陳明甚詳，並經證人即告訴人之妻蕭麗
    珍於原審具結證稱：當天被告是要到家裡來找我要錢，當時
    有欠被告3 萬多元，我當天是在家裡，知道被告有來家裡屋
    外，但因不敢讓先生知道被告是要來要錢的，所以沒有出去
    等語明確（原審卷第44至51頁）。公訴人上訴質疑被告如何
    得知蕭麗珍在告訴人住處？又為何不電話連絡而在外守候？
    然此據證人蕭麗珍於原審證稱：被告知道我沒錢沒有地方住
    ，會回來後昌路，當天我手機關機（無法連絡）等語無訛，
    是被告所辯，堪以採信。
  (二)被告與蕭麗珍私下間有債務關係，被告當日係前往蕭麗珍住
    處欲向蕭麗珍要債，又為避免蕭麗珍之夫知情，在告訴人住
    處外徘徊，行跡詭異，業如前述；又被告自承於當天下午3
    、4 點就到告訴人住處，而告訴人亦指稱，伊洗完澡後，伊
    母親發現被告又在門外鬼鬼祟祟，遂告知伊等語，足見被告
    在告訴人住處外徘徊數小時之久。告訴人所有剪刀1 把，平
    日吊掛在門口外面之窗前，供其母親剪紙箱用，價值甚微，
    且告訴人亦在警詢中證稱：不知道該把剪刀為何出現在機車
    旁（警卷第10頁），足認告訴人並未親眼目擊被告竊取該剪
    刀情事。又告訴人於原審亦證稱：當天除機車有遭人移動外
    ，機車大鎖並無遭到破壞之痕跡，當時是懷疑被告要偷機車
    ，但沒有親眼看到被告有偷機車的行為等語（原審卷第37頁
    ），足認案發前除告訴人之機車曾遭人移動外，機車鎖並無
    遭行竊破壞之跡象。僅係事後發現在被告趴跪機車附近，地
    上發現該把剪刀，遂認係被告竊取機車及剪刀。倘被告前往
    告訴人住處係欲竊取該把剪刀及機車，當在迅速下手竊取後
    應即離去，當無一直停留在現場之必要。況被告平日居住在
    高雄市前鎮區，而告訴人住處則遠在高雄市楠梓區，兩地一
    南一北，相距甚遠，衡情被告當無圖謀竊取告訴人該把價值
    甚微之剪刀，而騎乘機車長途跋涉遠赴同事蕭麗珍住處外長
    時間逗留再下手行竊之理。
  (三)又被告係模板工，扣案捅仔1 枝是模板工具，被告於96年12
    月7 日購買，放置夾克口袋，適遇告訴人追逐拉扯，才以該
    捅仔刺傷告訴人（傷害部分業經判決確定），尚難以被告攜
    帶捅仔1 枝前往告訴人住處，而為被告竊盜犯行不利之認定
    。至於現場採證照片6 幀，除顯示告訴人遭被告持前揭捅子
    刺傷及被告遭追捕過程將鞋子遺留在現場外，並無證據證明
    被告於案發前確有竊取告訴人所有剪刀及意圖竊取告訴人所
    有之前揭機車未遂之行徑，據此，僅憑上述現場採證照片及
    扣案捅子1 枝，並無法證明被告涉有準強盜之犯行。
四、綜上所述，被告被訴另涉犯刑法第329 條準強盜之犯行，雖
    經公訴人提出告訴人於警詢、偵訊及原審中所為證言及現場
    採證照片及扣案之捅子1 枝為證，然其證據尚不足以使被告
    此部分之犯罪證明至毫無合理懷疑之程度。此外，復查無其
    他積極證據足資認定被告確有公訴人所指之準強盜犯行，既
    不能證明被告犯罪，揆諸前開法條之規定，依法自應為被告
    無罪之諭知。
五、原審因而以不能證明被告犯準強盜罪，而為被告無罪之諭知
    ，核無違誤；檢察官上訴意旨，猶執前詞，指摘原判決不當
    ，為無理由，應予駁回。
六、被告傷害部分，業經原審判決確定，不另論列。
據上論斷，應依刑事訴訟法第368條，判決如主文。
本案經檢察官林慶宗到庭執行職務。
中    華    民    國    97    年    8    月    7      日
                  刑事第三庭    審判長法  官  周賢銳
                                      法  官  黃憲文
                                      法  官  黃仁松
以上正本證明與原本無異。
如不服本判決應於收受本判決後10日內向本院提出上訴書狀，其
未敘述上訴理由者，並得於提起上訴後10日內向本院補提理由書
狀（均須按他造當事人之人數附繕本）「切勿逕送上級法院」。
被告不得上訴。
中    華    民    國    97    年    8    月    7      日
                                      書記官  許信宗


司法院資訊處製作；財團法人民間司法改革基金會備份。
